臺灣臺北地方法院民事判決　　　　　　　94年度家訴字第43號
原　　　告　乙○○
被　　　告　丙○○
　　　　　　甲○○
　　　　　　丁○○
上列當事人間請求分割遺產等事件，本院於94年4 月27日言詞辯
論終結，判決如下：
    主  文
如附表編號１所示之不動產准予分割、變賣，所得價金按兩造各
四分之一之比例分配之。
如附表編號２至４所示之股票、現金准予分割，按兩造各四分之
一之比例分配之。
訴訟費用由被告各負擔四分之一，餘由原告負擔。
    事實及理由
壹、原告聲明求為判決：將如附表所示之遺產平均分配予兩造。
    並主張：兩造之母唐吳僆子於民國89年12月23日死亡，留有
    如附表編號１至３所示之遺產，因全體繼承人即兩造之父唐
    民、兩造無法取得共識，僅能將如附表編號１所示之不動產
    登記為唐民、兩造公同共有。嗣唐民於93年2 月5 日死亡，
    留有遺產如附表編號１至３所示之財產及現金6,189,088 元
    ，扣除殯葬、修墓、房屋稅金、水電、辦理遺產繼承等費用
    ，加計禮金後，現金結餘5,977,000 元。爰依法請求分割如
    附表所示之遺產。
貳、被告均聲明同意分割遺產，被告甲○○、丁○○並抗辯：應
    先處理現金遺產部分等語。
、經查原告所主張之上開事實，業據其提出遺產稅免稅證明書
    、建物登記謄本、土地登記謄本、戶籍謄本、遺產收支明細
    一覽表為證，復為被告所不爭執，自堪信為真實。
肆、得心證之理由：
一、按繼承人得隨時請求分割遺產，但法律另有規定或契約另有
    訂定者，不在此限，民法第1164條定有明文。查兩造均為被
    繼承人唐民之繼承人，原告自得本於繼承人之地位，隨時請
    求分割被繼承人唐民如附表所示之遺產。
二、遺產分割之方法：
（一）按同一順序之繼承人有數人時，按人數平均繼承，但法律
      另有規定者，不在此限，民法第1141條定有明文。又繼承
      人有數人時，在分割遺產前，各繼承人對於遺產全部為公
      同共有，民法第1151條定有明文。又公同共有物分割之方
      法，除法律另有規定外，應依關於共有物分割之規定，即
      得依共有人協議之方法行之，不能協議決定者，法院得因
      任何共有人之聲請，命為左列之分配：一以原物分配於各
      共有人。二變賣共有物，以價金分配於各共有人。（第三
      項）以原物為分配時，如共有人中，有不能按其應有部分
      受分配者，得以金錢補償之（民法第830 條第2 項、第
      830 條規定參照）。
（二）查兩造對於被繼承人唐民之遺產分割方式未能達成協議（
      見94年3 月2 日調解程序筆錄），爰審酌原告、被告丙○
      ○、丁○○表明同意變價分割之意旨（見94年3 月2 日調
      解程序筆錄），且就如附表編號１所示之不動產部分，倘
      予以原物分割，甚難達成所有遺產圓滿之利用，為發揮其
      最大之經濟效用，本院認就如附表編號１所示之不動產應
      予變價分割並將所得價金按兩造各四分之一之比例分配，
      另就如附表編號２至４所示之股票、現金直接以原物按兩
      造各四分之一之比例分配。
三、從而，原告請求分割被繼承人唐民如附表所示之遺產，為有
    理由，應予准許，並分割如主文所示。
四、至兩造其餘之攻擊或防禦方法，及未經援用之證據，經本院
    斟酌後，認為均不足以影響本判決之結果，自無逐一詳予論
    駁之必要，併此敘明。
伍、訴訟費用負擔之依據：民事訴訟法第78條、第85條第1 項前
    段。
中　　華　　民　　國　　94　　年　　5 　　月　　27　　日
                  家事法庭法  官  蔡惠如
以上正本係照原本作成。
如對本判決上訴，須於判決送達後20日之不變期間內，向本院
提出上訴狀。
中　　華　　民　　國　　94　　年　　5 　　月　　27　　日
                          書記官　王俊琇
附表：
１、坐落臺北市○○區○○段3 小段164 地號土地（面積165 平
    方公尺，應有部分四分之一），及其上建物臺北市○○區○
    ○段三小段29建號、門牌號碼臺北市○○街181 巷9 弄7 號
    2 樓（面積106.01平方公尺，所有權全部）
２、味全食品股份有限公司股票10,078股
３、大同食品股份有限公司股票33,293股
４、現金5,977,000元
